【裁判字號】    90,易,21
【裁判日期】    900528
【裁判案由】    違反森林法
【裁判全文】
臺灣屏東地方法院刑事判決                              九十年度易字第二一號
    公  訴  人  臺灣屏東地方法院檢察署檢察官
    被      告  乙○○
右列被告因違反森林法案件，經檢察官提起公訴（八十九年度偵字第六六八七號），
本院判決如左：
     主  文
乙○○犯森林法第五十二條第一項第六款之罪，處有期徒刑陸月，併科罰金貳萬伍仟
元。有期徒刑如易科罰金，罰金如易服勞役，均以參佰元折算壹日。緩刑參年。扣案
之鋸子壹支沒收。
     事  實
乙○○知座落屏東縣獅子鄉○○段二二○地號國有土地（地目及使用地類別：林、林
業用地）上樹木群生而為森林，竟意圖為自己不法之所有，於民國八十九年十一月二
十四日上午八時許，以車號ＸＭ─八四六號貨車吊桿拉取株木及以其所有之鋸子一支
修剪枝葉等方式，竊取該地地上權人甲○○○所有屬森林主產物市價各為新臺幣二萬
五千元、一萬元之七里香二株，隨後並使用上開貨車搬運下山，擬載運回家種植。嗣
於當日上午十時許，為警在枋山鄉楓港村中油加油站前查獲，並扣得上開鋸子一支。
     理  由
一、訊據被告乙○○固坦承於前揭時、地取得並以車輛載運七里香二株之事實，惟否
    認有竊盜之行為，辯稱：本件二株七里香是因下雨土石崩落而倒置橫亙在路上，
    不是伊挖取的，伊見會阻礙交通才將之載回，打算作柴火云云。經查：
（一）本件案發現場，除二株七里香原生位置土石鬆動，散置大小不等之土、石礫外
      ，週圍附近之邊坡穩固，無土石崩落傾滑之現象，有現場照片六張可稽（見警
      卷及審卷第十七頁），被告以本件樹木係土石崩落自然倒下云云，與事實不符
      ，無可採信。況且，被告就本件七里香生長之情狀，於偵訊時供稱：「（你撿
      這樹時，根有無固定在土裡？）一邊已露出來，一邊還埋在土裡。」等語，足
      見該樹並非已自然脫離所附著之土地，顯係被告另施加外力使其脫離原生土地
      ，破壞原有之持有支配關係。
（二）被告明知其對座落屏東縣獅子鄉○○段二二○地號之土地及其上植物無任何權
      源，當亦知本件二株七里香屬國有或他人私有之物。再者，被告甫因於八十八
      年間，載運取得河川地內之石塊，涉有竊盜罪嫌，經本院判決確定，有本院八
      十九年度易字第一七四號判決書一份可佐，其就不明權源之物之取得，理更應
      戒懼謹慎，避免重蹈覆轍，乃其竟仍將本件非屬本身所有之樹木移置自己實力
      支配之下，其屬竊盜，堪予認定。至訊據本件二株七里香之所有權人甲○○○
      ，其初於警訊時即指訴被告乃竊取其物，並有贓物領據一紙足憑，顯見被害人
      甲○○○並無廢棄其對本件樹木之支配監督關係，亦無即刻於事後承諾被告可
      取得其樹木而由被告主張阻卻違法，是被害人甲○○○事後於本院審理時供稱
      ：價值無多，不欲追究被告責任云云，諒係曲意迴護之詞，無以為有利被告之
      認定。此外，並有鋸子一支扣案可稽，被告竊盜犯行，堪可認定。
（三）按「森林係指林地及其群生竹、木之總稱」，森林法第三條第一項定有明文。
      查本件被告竊取樹木之地點，其土地座落位置為屏東縣獅子鄉○○段二二○地
      號，屬中華民國所有，地目及使用地類別，各為林地及林業用地，有土地登記
      謄本可稽。再者，上開土地上，叢植有相思樹及雜木，綜觀全筆土地景貌青翠
      蔥鬱等事實，亦據屏東縣警察局枋寮分局派員現場勘查明確，並有照片五張足
      佐，其為森林法所指之「森林」無訛。又中央主管機關行政院農業委員會依森
      林法第十五條第三項之授權所發布之國有林林產物處分規則，其第三條第一款
      就森林主產物設有定義性規定：「主產物：指生立、枯損、倒伏之竹木及餘留
      木材之根株、殘材」。從而，本件七里香二株屬森林主產物亦無疑義。
（四）本件被告所竊得之七里香二株高均約二點五公尺，胸徑各約十五、十公分，經
      囑行政院農業委員會林務局屏東林區管理處查訪恆春地區園藝公司詢得之平均
      市價各為新臺幣二萬五千元、一萬元，有該處覆函一紙可考。本件被告所竊得
      之贓物未有加工，且被告係自行以己有之車輛搬運，所費甚微，上開數額實係
      本件贓物本身之價值，堪認係當地原木之時價（山價）。本件事證明確，被告
      犯行洵堪認定，應予依法論科。
二、本件被告使用包括鋸子在內之工具，竊取屬森林主產物之七里香二株，復為搬運
    上開樹木使用車輛，核其所為，係犯森林法第五十二條第一項第六款之加重竊取
    森林主產物罪。公訴意旨以被告上開所為，未及斟酌被告尚有為搬運贓物而使用
    車輛之事實，認係違反森林法第五十條竊取森林主產物罪，應依刑法第三百二十
    一條第一項第三款之攜帶兇器竊盜罪處斷，容屬誤會，惟其事實相同，起訴法條
    應予變更。
三、爰審酌被告素行，犯罪之動機、手段、目的，犯後態度，被害人表明不欲追究，
    且已具領贓物，所生所生損害非鉅等等一切情狀，宣告被告處有期徒刑六月；而
    被告所竊取之森林主產物，其山價合計為新臺幣三萬五千元，爰就此贓額，於法
    定刑度內，併科銀元二萬五千元之罰金，並均諭知易刑處分之折算標準。（就易
    科罰金部分，按被告行為後，刑法第四十一條犯最重本刑為三年以下有期徒刑以
    下之刑之罪，受六個月以下有期徒刑或拘役之宣告，因身體、教育、職業、家庭
    之關係，執行顯有困難者，得易科罰金之規定，就所犯之罪法定最重本刑刑度，
    業經修正為五年以下有期徒刑，並改列為第四十一條第一項前段，經總統於九十
    年一月十日公布，本件被告所犯前揭罪名符合修正後之規定，且屬有利於被告，
    應依同法第二條第一項前段，適用修正後之第四十一條第一項規定為易科罰金折
    算標準之諭知）。又查被告前未曾受有期徒刑以上刑之宣告，有臺灣屏東地方法
    院檢察署刑案資料查註紀錄表及本院全國前案紀錄表可佐，其因一時失慮致罹刑
    章，經此教訓，當知謹慎，信無再犯之虞，本院認其所受刑之宣告以暫不執行為
    適當，併宣告緩刑三年，以啟自新。扣案之鋸子一支為被告所有供犯罪所用之物
    ，應依刑法第三十八條第一項第二款規定沒收。
據上論斷，應依森林法第五十二條第一項第六款，刑法第二條第一項前段、第十一條
前段、第四十一條第一項、第四十二條第二項、第七十四條第一款、第三十八條第一
項二款，罰金罰鍰提高標準條例第二條，判決如主文。
中      華      民      國      九十    年      五      月    二十八    日
                                          法  官  蔡憲德
右正本證明與原本無異。
對於本判決如有不服應於收受送達後十日內向本院提出上訴書狀上訴於台灣高等法院
高雄分院並按他造當事人之人數附具繕本。
                                          書記官   林鴻仁
中      華      民      國      九十    年      五      月    二十八    日
附錄本案論罪科刑法條
森林法第二十五條第一項第六款：
竊取森林主、副產物而有左列情形之一者，處六月以上五年以下有期徒刑，併科贓額
二倍以上五倍以下罰金：
六  為搬運贓物，使用牲口、船舶、車輛，或有搬運造材之設備者。


司法院資訊處製作；財團法人民間司法改革基金會備份。
